臺灣板橋地方法院刑事判決　　　　　　　100年度訴字第664號
公　訴　人　臺灣板橋地方法院檢察署檢察官
被　　　告　周賢福
上列被告因違反毒品危害防制條例案件，經檢察官提起公訴（一
百年度毒偵字第一０五二號），本院判決如下：
    主  文
周賢福施用第一級毒品，累犯，處有期徒刑伍月，如易科罰金，
以新臺幣壹仟元折算壹日。扣案第一級毒品海洛因壹包（驗餘淨
重零點壹壹捌零公克）沒收銷燬。
    事  實
一、周賢福於民國八十九年間因施用毒品案件，經本院以八十九
    年度毒聲字第三七四一號裁定送觀察、勒戒後，認有繼續施
    用毒品之傾向，復經本院以八十九年度毒聲字第四０二三號
    裁定令入戒治處所施以強制戒治，於九十一年一月二十日執
    行完畢釋放，並由臺灣板橋地方法院檢察署檢察官以九十一
    年度戒毒偵字第一０七號為不起訴處分確定。復於強制戒治
    執行完畢釋放出所五年內，於九十三年間因施用毒品案件，
    經本院以九十三年度訴字第五０三號判處有期徒刑八月確定
    ，於九十四年六月十九日縮刑期滿執行完畢。再於九十五年
    間因施用毒品案件，經臺灣高等法院以九十五年度上訴字第
    二四五九號判處有期徒刑九月確定，嗣經同法院以九十六年
    度聲減字第九八八號裁定減為有期徒刑四月又十五日確定，
    並於九十六年七月十六日縮刑期滿執行完畢。又於九十八年
    間因施用毒品案件，經本院以九十八年度訴字第三０一三號
    判處有期徒刑四月確定，於九十九年三月二十三日縮刑期滿
    執行完畢（於本案構成累犯），仍不知悔改。
二、其明知海洛因業經毒品危害防制條例第二條第二項第一款規
    定，列為第一級毒品管理，不得非法持有及施用。竟基於施
    用第一級毒品海洛因之犯意，於一百年一月二十三日下午一
    時許，在新北市○○區○○街「玫瑰公園」之廁所內，將毒
    品海洛因以開水稀釋，再利用針筒注射之方式，非法施用第
    一級毒品海洛因一次。嗣於一百年一月二十五日下午七時三
    十分許，在新北市○○區○○街一一六號旁，遇見之前捕獲
    其施用毒品之臺北市政府警察局中正第一分局警員王治華，
    遂在有偵查犯罪權限之警員尚未得知犯罪前，主動告知其有
    施用毒品之行為，並交出身上藏放供施用之第一級毒品海洛
    因一包（扣案淨重０．一二００公克，經取樣０．００二０
    公克檢驗用罄，餘淨重０．一一八０公克），並得其同意採
    尿送驗，尿液中呈海洛因代謝物嗎啡陽性反應，而查悉上情
    。
三、案經臺北市政府警察局中正第一分局移送臺灣板橋地方法院
    檢察署檢察官偵查起訴。
    理  由
壹、程序方面：
    按被告以外之人於審判外之言詞或書面陳述，除法律有規定
    者外，不得作為證據；又被告以外之人於審判外之陳述，雖
    不符合同法第一百五十九條之一至第一百五十九條之四之規
    定，但經當事人於審判程序同意作為證據，法院審酌該言詞
    陳述或書面陳述作成時之情況，認為適當者，亦得為證據。
    當事人、代理人或辯護人於法院調查證據時，知有第一百五
    十九條第一項不得為證據之情形，而未於言詞辯論終結前聲
    明異議者，視為有前項之同意，刑事訴訟法第一百五十九條
    第一項及第一百五十九條之五分別定有明文。經查，本判決
    所引用被告以外之人於審判外之陳述（包含書面陳述），雖
    屬傳聞證據，但檢察官及被告於本院準備程序及審判期日中
    ，均同意此部分之證據有證據能力，且迄至言詞辯論終結前
    亦未撤回前開同意，本院審酌上開證據資料製作時之情況，
    尚無違法不當及證明力明顯過低之瑕疵，亦認為以之作為證
    據應屬適當，故揆諸前開刑事訴訟法第一百五十九條之五規
    定，認前揭證據資料均有證據能力，合先敘明。
貳、實體方面：
一、訊據被告周賢福對於上揭時地，施用第一級毒品海洛因之犯
    罪事實，於本院審理中坦承不諱，並有疑似毒品海洛因之白
    色粉末一包扣案可供佐證；又被告之尿液經送鑑定，亦呈海
    洛因代謝物嗎啡陽性反應，有臺灣尖端先進生技醫藥股份有
    限公司一百年二月十六日（檢體編號０四四０七三號）濫用
    藥物檢驗報告書及尿液代號對照表各一紙在卷可稽（見偵卷
    第二十、四十七頁）。而扣案之白色粉末經送鑑定，確屬第
    一級毒品海洛因無誤，亦有交通部民用航空局航空醫務中心
    一百年二月十四日航藥鑑字第一０００五六八號毒品鑑定書
    一紙附卷可按（見偵卷第五十八頁），是被告於上開時地有
    施用毒品海洛因之自白核與事實相符，堪予認定。
二、按九十二年七月九日新修正並於九十三年一月九日施行之毒
    品危害防制條例刪除「二犯」及「三犯」之規定，一改修法
    前繁雜之處遇程序，僅將施用毒品者簡化區分為「初犯」「
    再犯」，並認施用毒品者係屬病患性犯人，以觀察、勒戒戒
    除其身癮，並以強制戒治去除其心癮。經觀察、勒戒或強制
    戒治執行完畢釋放後，若係五年後再犯該條例第十條施用毒
    品罪者，與同條例第二十條第一項、第二項關於「初犯」之
    處理方式相同，檢察官應先聲請法院裁定令被告入勒戒處所
    觀察、勒戒，並視有無繼續施用毒品傾向，決定應予釋放、
    為不起訴之處分，或應聲請法院裁定令入勒戒處所強制戒治
    ；若係五年內「再犯」同條例第十條施用毒品罪者，依同條
    例第二十三條第二項規定，檢察官則應依法追訴。觀諸該條
    例第二十條第三項之修正理由：「觀察、勒戒或強制戒治五
    年後再犯者，顯見前所實施之觀察、勒戒或強制戒治已足以
    遮斷其施用毒品之癮，為期自新及協助其戒除毒癮，對此五
    年後再犯者，爰明定仍適用初犯之規定，先經觀察、勒戒、
    強制戒治之程序。」及同條例第二十三條第二項之修正理由
    ：「為配合簡化施用毒品犯之刑事處遇程序，並鑑於經觀察
    、勒戒或強制戒治執行完畢釋放後五年內再犯者，其再犯率
    甚高，原據以實施之觀察、勒戒及強制戒治既已無法收其實
    效，自應施以刑事處遇。」顯然如施用毒品者係前經觀察、
    勒戒或強制戒治等治療程序執行完畢五年後，始再施用毒品
    之「初犯」，因前所執行之觀察、勒戒或強制戒治已足收戒
    除毒癮之效，自應重新執行觀察、勒戒或強制戒治等治療程
    序，並於治療程序執行完畢後，由檢察官為不起訴處分，毋
    庸對之追訴處罰；反之，在「再犯」之情形，因其先前所為
    治療程序顯未能收戒斷毒癮之效，且考量施用毒品者之再犯
    率偏高，乃簡化其刑事處遇程序，而逕予追訴處罰，不再施
    以治療程序。參酌上開立法理由，修正毒品危害防制條例就
    施用毒品者，祇於「初犯」及「五年後再犯」二種情形，有
    其追訴條件之限制，即須於初犯經觀察、勒戒或強制戒治釋
    放後，「五年內均無施用毒品之行為」，始能認其前所實施
    之觀察、勒戒或強制戒治已足遮斷毒癮，而得於五年後再犯
    時，再予適用初犯之規定，重行觀察、勒戒等程序。倘五年
    內已經再犯，被依法追訴處罰，縱其第三次（或第三次以上
    ）施用毒品之時間在初犯釋放五年以後，即與「五年後再犯
    」之情形有別，且因已於「五年內再犯」，顯見其再犯率甚
    高，原實施觀察、勒戒或強制戒治，已無法收其實效，而無
    五年戒斷期之存在，自無再經觀察、勒戒及強制戒治之必要
    ，應由檢察官逕行起訴，始符新法修正之本旨。經查，本案
    被告於八十九年間因施用毒品案件，經觀察、勒戒後，認有
    施用傾向為強制戒治，於九十一年一月二十日執行完畢釋放
    ，並由檢察官以九十一年度戒毒偵字第一０七號為不起訴處
    分確定。復於九十三、九十五、九十八年間多次因施用毒品
    案件為法院論罪科刑，足認被告經上開觀察勒戒、強制戒治
    之執行後，未足以遮斷其施用毒品之癮，自與前揭條例第二
    十條第三項之規定僅得適用於「再犯」之情形不合（此有最
    高法院九十五年度台非字第五九號判決可參），故本件公訴
    人逕向本院提起追訴，於法要無不合，附此陳明。綜上，本
    案事證明確，被告犯行堪以認定，應依法論科。
三、核被告所為，係犯毒品危害防制條例第十條第一項之施用第
    一級毒品海洛因罪。其施用第一級毒品海洛因前後持有海洛
    因之低度行為，應為施用之高度行為所吸收，不另論罪。又
    被告有事實欄所述之前科，於九十九年三月二十三日縮短刑
    期執行完畢，有臺灣高等法院被告全國刑案紀錄表可憑，其
    於刑之執行完畢後五年內，故意再犯本件有期徒刑以上之刑
    之案件，為累犯，應依刑法第四十七條第一項之規定加重其
    刑。被告行為後，在新北市○○區○○街一一六號旁，遇見
    之前捕獲其施用毒品之臺北市政府警察局中正第一分局警員
    王治華，在犯罪尚未被發覺前，主動向有偵查犯罪權限之警
    員王治華申告其施用毒品之犯行，並交出身上藏放供施用之
    第一級毒品海洛因一包，業據證人王治華於本院審理中證述
    綦詳，被告係自首犯罪，應依刑法第六十二條前段之規定減
    輕其刑，並依先加後減之例加減之。爰審酌被告犯罪之動機
    、目的、手段，有多次施用毒品之紀錄，歷經觀察勒戒、強
    制戒治、科刑之執行，仍無法戒絕惡習，顯見其自制力薄弱
    ，犯罪所生之危害，及犯罪後坦承犯行，態度尚稱良好等一
    切情狀，量處如主文所示之刑，並諭知如易科罰金，以新臺
    幣一千元折算一日之標準，以資儆懲。
四、扣案之海洛因一包（扣案淨重０．一二００公克，經取樣０
    ．００二０公克檢驗用罄，餘淨重０．一一八０公克），為
    被告所有供施用之第一級毒品，業據被告供承在卷，並有交
    通部民用航空局航空醫務中心一百年二月十四日航藥鑑字第
    一０００五六八號毒品鑑定書一紙可稽（見偵卷第五十八頁
    ），應依毒品危害防制條例第十八條第一項前段之規定宣告
    沒收銷燬；至取樣檢驗之０．００二０公克業已用罄而滅失
    ，自無庸對此為沒收銷燬之諭知，附此敘明。
據上論斷，應依刑事訴訟法第二百九十九條第一項前段，毒品危
害防制條例第十條第一項、第十八條第一項前段，刑法第十一條
前段、第四十七條第一項、第六十二條前段、第四十一條第一項
前段，判決如主文。
本案經檢察官李超偉到庭執行職務。
中    華    民    國   100    年    5     月    31    日
                  刑事第一庭  審判長法  官  李釱任
                                    法  官  陳正偉
                                    法  官  鄭水銓
以上正本證明與原本無異。
如不服本判決應於收受判決後十日內向本院提出上訴書狀，並應
敘述具體理由。其未敘述上訴理由者，應於上訴期間屆滿後二十
日內向本院補提理由書（均須按他造當事人之人數附繕本）「切
勿逕送上級法院」。
                                    書記官  洪紹甄
中    華    民    國   100    年    5     月    31    日
附錄本案論罪科刑法條全文：
毒品危害防制條例第十條：
施用第一級毒品者，處六月以上五年以下有期徒刑。
施用第二級毒品者，處三年以下有期徒刑。